臺灣臺中地方法院民事判決
110年度中簡字第3167號
原      告  侯歐文
訴訟代理人  黃楓茹  律師
被      告  以樂物流有限公司

法定代理人  曾家琪
被      告  楊長欣

訴訟代理人  王建文
上列當事人間侵權行為損害賠償(交通)事件，本院於民國111年6
月8日言詞辯論終結，判決如下：
    主      文
被告應連帶給付原告新臺幣188896元，及自民國111年11月23日
起至清償日止，按年息5%計算之利息。
原告其餘之訴及假執行之聲請均駁回。
訴訟費用新臺幣2000元由被告連帶負擔，餘由原告負擔。
本判決原告勝訴部分得假執行。但被告如以新臺幣188896元為原
告預供擔保，得免為假執行。
   事實及理由
壹、程序方面： 　 
一、訴狀送達後，原告不得將原訴變更或追加他訴，但擴張或減
 　 縮應受判決事項之聲明者，不在此限，民事訴訟法第255條
 　 第1項第3款定有明文。本件相當於租金之損害部分，原告原
 　 請求新臺幣(下同)636000元，嗣於民國111年5月17日具狀減
 　 縮為18萬元，合於上開規定，應予准許。
二、被告以樂物流有限公司(下稱以樂公司)受合法之通知，無正
    當理由，未於言詞辯論期日到場，經核無民事訴訟法第386
    條所列各款之情形，爰依職權准由原告一造辯論而為判決。
三、債權之讓與，依民法第297條第1項之規定，雖須經讓與人或
    受讓人通知債務人始生效力，但不以債務人之承諾為必要，
    而讓與之通知，為通知債權讓與事實之行為，原得以言詞或
    文書為之，不需何等之方式，故讓與人與受讓人間成立債權
    讓與契約時，債權即移轉於受讓人，除法律另有規定外，如
    經讓與人或受讓人通知債務人，即生債權移轉之效力(最高
    法院98年度台上字第186號民事裁判要旨參照)。車號00-000
    0號自用小客車(下稱系爭車輛)為訴外人黃意婷(下稱黃意婷
    )所有，黃意婷已將系爭車輛回復原狀所需費用新臺幣(下同
    )178221元之債權讓與原告，並以書狀通知被告，有原告提
    出之系爭車輛行照、債權讓與聲明書在卷可稽，是原告以自
    己名義請求被告連帶賠償系爭車輛回復原狀所需費用，當事
    人適格要件自無欠缺，被告楊長欣(下稱楊長欣)抗辯原告並
    非系爭車輛回復原狀所需費用之適格當事人云云，不足採信
    。
貳、實體方面：
一、原告主張：楊長欣為以樂公司司機，於108年12月6日18時50
    分許，駕駛車號000-0000營業用曳引車，行經臺中市○○區○
    道○號166公里100公尺處南側，因變換車道不當，擦撞原告
    所駕駛之系爭車輛，系爭車輛回復原狀所需費用為178221元
    。又系爭車輛修理期間為25-30天，零件因原廠零件缺料，
    等待期間為確認訂單後1-3個月，原告於系爭車輛修理期間
    無車可用，另向女友黃意婷商借車號00-0000號自用小客車
    通勤使用，以系爭車輛同級2500CC之租賃行情，一日為2000
    元，原告請求90日，合計為18萬元，爰依侵權行為之法律關
    係，請求被告應連帶給付原告358221元，及自108年12月7日
    起至清償日止，按年息5%計算之利息，並陳明願供擔保，請
    准宣告假執行。
二、以樂公司未於言詞辯論期日到場，亦未提出書狀作何聲明或
    陳述。楊長欣則以：原告請求系爭車輛修理費用178221元，
    僅提供估價單，顯見原告並未維修，且修理費零件部分應予
    折舊，方為必要費用。又系爭車輛登記為自用小客車，原告
    並未提供相當收據得以佐證有租賃汽車之必要，原告請求代
    步費18萬元，並無理由。而被告清償期起始日應為起訴狀繕
    本送交至被告收件日，非原告所稱「108年12月7日」等語置
    辯，請求駁回原告之訴，並陳明如受不利判決，願供擔保，
    請准宣告免為假執行。
三、因故意或過失，不法侵害他人之權利者，負損害賠償責任；
    汽車、機車或其他非依軌道行駛之動力車輛，在使用中加損
    害於他人者駕駛人應賠償因此所生之損害；受僱人因執行職
    務，不法侵害他人之權利者，由僱用人與行為人連帶負損害
    賠償責任，民法第184條、第191條之2前段、第188條第1項
    前段分別定有明文。本件原告主張楊長欣為以樂公司司機，
    ，楊長欣因過失造成系爭車輛受損之事實，業據其提出道路
    交通事故初步分析研判表、現場圖、車損照片等件為證，並
    為楊長欣所不爭執，依上開規定，以樂公司應就原告所受損
    害，與楊長欣連帶負賠償責任。茲就原告請求之金額是否准
    許，分述如下：
　㈠系爭車輛修理費部分：
    不法毀損他人之物者，應向被害人賠償其物因毀損所減少之
    價值，民法第196條分別定有明文。原告所提出之估價單所
    示，系爭車輛修護需花費178221元，自難以系爭車輛沒有修
    理，即謂非系爭車車輛毀損所減少之價值。惟請求賠償物被
    毀損所減少之價值，得以修護費用為估價標準，但以必要者
    為限，例如修理材料費以新品換舊品應予折舊(參照最高法
    院77年第9次民事庭會議)。系爭車輛為自用小客車，於91年
    9月出廠，有原告提出之系爭車輛行照在卷可稽，至發生車
    損之108年12月6日共計17年3月(依營利事業所得稅結算申報
    查核準則，提列折舊以一年為計算單位，其使用期間未滿一
    年者，按實際使用月數相當於全年之比例計算之，不滿一月
    者，以月計）。而行政院所頒佈固定資產耐用年數表第二類
    第三項規定，小客車之耐用年數為5年，依定率遞減法每年
    應折舊369/1000，其最後1年之折舊額，加歷年折舊累計額
    ，其總和不得超過該資產成本原額10分之9。原告所提出之
    估價單所示，修理費用合計178221元，其中零件費用為8813
    9元，是扣除零件費用折舊額79325元「計算式：88139元×9/
    10＝77325元(元以下四捨五入）」，原告可請求被告連帶賠
    償系爭車輛修理費用98896元「計算式：178221元－79325元＝
    98896元」。
  ㈡不能使用系爭車輛相當於租金之損害部分：
　　不法毀損他人之汽車，不能回復原狀者，除應賠償汽車價值
    之損害外，對於被害人所受不能使用汽車之相當於租金之損
    害，亦應負賠償之責(最高法院104年台上字第504號判決意
    旨參照）。是原告於系爭車輛未修復前，縱未另行租車使用
    ，然無法利用系爭車輛，依上開最高法院見解，原告仍得請
    求不能使用系爭車輛相當於租金之損害。系爭車輛修理期間
    為25-30天，零件等待期間為確認訂單後1-3個月，有原告提
    出之系爭車輛原廠電子郵件附卷足憑，堪認系爭車輛維修期
    間至少90日。原告主張系爭車輛同級車之租賃行情，一日為
    2000元，固提出網路日租金查詢資料為證，惟該等出租車輛
    ，均屬未逾耐用年數之車輛。而系爭車輛至發生車損之108
    年12月6日共計17年3月，已如前述，自不能以上開資料作為
    計算租金標準，是依民事訴訟法第222條第2項規定：「當事
    人已證明受有損害而不能證明其數額或證明顯有重大困難者
    ，法院應審酌一切情況，依所得心證定其數額。」，本院酌
    定原告不能使用系爭車輛相當於租金之損害為每日1000元，
    則原告可請求被告連帶賠償不能使用系爭車輛相當於租金之
    損害為9萬元「計算式：90日×1000元/日＝9萬元」。
  ㈢遲延利息部分：
　　給付有確定期限者，債務人自期限屆滿時起，負遲延責任。
 　 給付無確定期限者，債務人於債權人得請求給付時，經其催
　  告而未為給付，自受催告時起，負遲延責任。其經債權人起
 　 訴而送達訴狀，或依督促程序送達支付命令，或為其他相類
 　 之行為者，與催告有同一之效力。前項催告定有期限者，債
 　 務人自期限屆滿時起負遲延責任，為民法第229條所明定。
 　 遲延之債務，以支付金錢為標的者，債權人得請求依法定利
 　 率計算之遲延利息。但約定利息較高者，仍從其約定利率；
 　 而應付利息之債務，其利率未經約定，亦無法律可據者，週
  　年利率為百分之五，民法第233條第1項、第203條亦有明文
　　。本件原告請求被告連帶損害賠償，並未定有給付之期限，
 　 依上開說明，原告可請求被告連帶賠償之遲延利息為自起訴
 　 狀繕本送達被告翌日即110年11月23日起至清償日止，按年
　　息5%計算之利息。
四、綜上所述，原告請求被告連帶賠償系爭車輛修理費用98896
 　 元、不能使用系爭車輛相當於租金之損害9萬元，合計18889
 　 6元「計算式：98896元＋9萬元＝188896元」，及自起訴狀
 　 繕本送達被告翌日即111年11月23日起至清償日止，按年息
 　 5%計算之法定遲延利息之範圍內，為有理由，應予准許。逾
 　 此範圍之請求，則無理由，其假執行之聲請亦失所依據，應
 　 併予駁回。
五、本件原告勝訴部分，係適用簡易程序所為被告敗訴之判決，
  　爰依職權宣告假執行。並依民事訴訟法第392條第2項規定，
　　依職權諭知被告以相當金額為原告預供擔保後，亦得免為假
　　執行。原告及楊長欣雖分別陳明願擔保聲請宣告假執行及免
　　為假執行，此僅係促請本院注意而已，毋庸就其聲請為准駁
　　之裁定。
六、訴訟費用負擔之依據：民事訴訟法第79條、第85條第2項。
中　　華　　民　　國　　111 　年　　7 　　月　　27　　日
                  臺中簡易庭  法  官  劉正中
以上為正本，係照原本作成。
如不服本判決，應於送達後20日內，向本院提出上訴狀並表明上
訴理由，如於本判決宣示後送達前提起上訴者，應於判決送達後
20日內補提上訴理由書（須附繕本）。如委任律師提起上訴者，
應一併繳納上訴審裁判費。　　
中　　華　　民　　國　　111 　年　　7 　　月　　27　　日
　　　　　　　　　　　        書記官  江婉君